臺灣桃園地方法院民事判決　九十二年度訴字第一六八九號
　　原　　　告　乙○○
　　訴訟代理人　林宜君律師
　　被　　　告　甲○○
　　訴訟代理人　林辰彥律師
　　複　代理人　黃淑怡律師
　　　　　　　　張凱輝律師
右當事人間第三人異議之訴事件，本院於中華民國九十三年三月二日言詞辯論終結，
判決如左：
    主      文
原告之訴駁回。
訴訟費用由原告負擔。
    事      實
甲、原告方面：
一、聲明：鈞院九十二年度執字第一四六九四號強制執行事件，就原告所有坐落桃園
    縣復興鄉○○段第四一七之一地號土地上，門牌號碼桃園縣復興鄉上巴陵一四五
    之十號建物（下稱系爭建物）所為之強制執行程序應予撤銷。
二、陳述：本件被告前執其對訴外人孫金富所有之執行名義，向鈞院聲請以九十二年
    度執字第一四六九四號強制執行訴外人孫金富之財產，並查封未辦保存登記之系
    爭建物在案，惟系爭建物係原告於民國八十七年一月二十三日自行出資委由訴外
    人福泰企業股份有限公司（下稱福泰公司）興建，原告原始取得系爭建物之所有
    權，惟因系爭建物位處偏遠，且原告經年身在國外，故委由訴外人孫金富代為處
    理系爭建物之興建及管理事宜，嗣並將系爭建物出租予訴外人孫金富，訴外人孫
    金富並非系爭建物之所有人。為此，爰依強制執行法第十五條之規定，提起本件
    異議之訴，請求撤銷鈞院九十二年度執字第一四六九四號之強制執行程序。
三、對被告抗辯所為之陳述：系爭建物為鋼骨構造，僅外圍敷以木材，而因八十九間
    年象神颱風來襲致系爭建物之二樓及屋頂掀翻，然因系爭建物整體建築構造並未
    倒塌全毀，原告乃委由訴外人孫金富僱工修繕，並於九十年三、四月間開始修繕
    屋頂成現狀，並非重建，亦即八十七年間原告出資興建完工之系爭建物與被告於
    鈞院前開強制執行程序指封之建物確為同一建物。
四、證據：提出工程合約書一份、八十八年十二月二十七日台北六十八支局郵局存證
    信函第四八一六號、房屋租賃契約書、最高法院四十四年台上字第七二一號判例
    要旨各一份、收據一紙（以上均為影本）、照片十一幀、戶籍謄本一紙。並聲請
    訊問證人蔡焜培、孫金富。
乙、被告方面：
一、聲明：如主文所示。
二、陳述：原告所主張原始出資興建之建物為全木材之建築，且早因九十年九月中旬
    納莉颱風來襲而倒塌全毀，被告於鈞院九十二年度執字第一四六九四號強制執行
    事件所指封之系爭建物乃係九十一年三、四月間訴外人孫金富向被告借款後，另
    行僱工興建之鋼骨建物，非屬同一建物。又依原告提出之工程合約書首頁所載當
    事人之一為「李先生」，末頁所載立契約書人則為訴外人凌天航空股份有限公司
    （下稱凌天公司），原告僅為訴外人凌天公司之代表人，該工程合約書之當事人
    記載不詳，原告主張原始取得系爭建物之所有權，並不足採。另觀諸原告以訴外
    人凌天公司代表人名義與訴外人孫金富簽訂之合作協議書及合作計劃草約，系爭
    建物縱非訴外人孫金富所有，亦絕非屬於原告所有，原告以自己為所有人提起本
    件異議之訴，顯有當事人不適格之虞。再訴外人孫金富與原告間之租賃契約立於
    九十一年三月十日，訴外人孫金富則係於九十年六月二十二日與被告簽立約定書
    約定將系爭建物交予被告使用，是縱令上開租賃契約為真正（惟被告否認真正）
    ，則訴外人孫金富與被告簽立約定書時尚未承租系爭建物，倘若訴外人孫金富並
    非系爭建物之所有人，又如何能將系爭建物交付予被告使用。
三、證據：提出約定書一份、台灣省政府農林廳林務局新竹林區管理處函二份、合作
    協議書、合作計劃草約各一份（均為影本）。並聲請訊問證人簡遠。
丙、本院依職權調本院執行處九十二年度執字第一四六九四號卷。並向經濟部函查凌
    天公司之公司變更事項登記卡。
    理      由
一、本件原告起訴主張：被告前執其對訴外人孫金富所有之執行名義，向本院聲請以
    九十二年度執字第一四六九四號強制執行訴外人孫金富之財產，並查封未辦保存
    登記之系爭建物在案，惟系爭建物係原告於八十七年一月二十三日自行出資委由
    訴外人福泰公司興建，原告原始取得系爭建物之所有權，且因系爭建物位處偏遠
    ，原告又經年身在國外，故委由訴外人孫金富代為處理系爭建物之興建及管理事
    宜，嗣並將系爭建物出租予訴外人孫金富，訴外人孫金富並非系爭建物之所有人
    。為此，爰依強制執行法第十五條之規定，提起本件異議之訴，請求撤銷鈞院九
    十二年度執字第一四六九四號強制執行程序等語。
    被告則以：原告所主張原始出資興建之建物為全木材建築，早因九十年九月中旬
    納莉颱風來襲而倒塌全毀，被告於鈞院九十二年度執字第一四六九四號強制執行
    事件所指封之系爭建物乃係九十一年三、四月間訴外人孫金富向被告借款後，另
    行僱工興建之鋼骨建物，非屬同一建物。又依原告提出之工程合約書首頁所載當
    事人之一為「李先生」，末頁所載立契約書人則為訴外人凌天公司，原告僅為訴
    外人凌天公司之代表人，該工程合約書之當事人記載不詳，原告主張原始取得系
    爭建物之所有權，並不足採。另觀諸原告以訴外人凌天公司代表人名義與訴外人
    孫金富簽訂之合作協議書及合作計劃草約，系爭建物縱非訴外人孫金富所有，亦
    絕非屬於原告所有，原告以自己為所有人提起本件異議之訴，顯有當事人不適格
    之虞。再訴外人孫金富與原告間之租賃契約立於九十一年三月十日，訴外人孫金
    富則係於九十年六月二十二日與被告簽立約定書約定將系爭建物交付予被告使用
    ，是縱令上開租賃契約為真正（惟被告否認真正），則訴外人孫金富與被告簽立
    約定書時尚未承租系爭建物，倘若訴外人孫金富並非系爭建物之所有人，又如何
    能將系爭建物交付予被告使用等語，資為抗辯。
二、原告所主張被告前執其對訴外人孫金富所有之執行名義，向本院聲請以九十二年
    度執字第一四六九四號強制執行訴外人孫金富之財產，並查封未為保存登記之系
    爭建物在案之事實，為被告所不爭執，並經本院依職權調本院上開執行卷宗查核
    ，被告確於九十二年五月十五日，以臺灣臺北地方法院九十二年度票字第九○三
    號民事裁定為據，向本院聲請以九十二年度執字第一四六九四號強制執行訴外人
    孫金富之財產，嗣並經本院查封系爭建物無誤，堪信為真實。又原告所主張系爭
    建物係其於八十七年一月二十三日出資委由訴外人福泰公司興建，故由其原始取
    得系爭建物之所有權之事實，固據提出工程合約書一份、八十八年十二月二十七
    日台北六十八支局郵局存證信函第四八一六號、收據各乙份為證，惟為被告所否
    認，並抗辯稱依原告提出之工程合約書所載立契約書人為訴外人凌天公司，原告
    僅為訴外人凌天公司之代表人，故原告未取得系爭建物之所有權等語。經查，原
    告所提出其與訴外人福泰公司於八十七年一月二十三日所訂立之工程合約書確係
    訴外人福泰公司所簽立，業據證人即福泰公司負責人蔡焜培到院證稱無誤（見本
    院九十二年十二月十八日言詞辯論筆錄），惟其上立契約書人欄已明白記載「甲
    方（即定作人）凌天航空公司代表人乙○○（即原告）」、「乙方（即承攬人）
    福泰企業股份有限公司代表人蔡焜培」，且原告於訂約時即八十七年一月二十三
    日係擔任訴外人凌天公司之總經理乙職，有訴外人凌天公司之股份有限公司變更
    事項登記卡乙份在卷可稽，則依公司法第八條之規定，原告於簽約時自屬有代表
    訴外人凌天公司權之人。按解釋意思表示，應探求當事人之真意，不得拘泥於所
    用之詞句，民法第九十八條固有明文，然如契約之文字已表示當事人之真意，無
    需別事探求者，則不得捨契約文字而為曲解（最高法院八十年度台上字第一五四
    一號裁判意旨參照），準此，依上開工程合約型式上之文義觀之，立契約人既顯
    係訴外人凌天公司與訴外人福泰公司，自不容捨此契約文字而為曲解，是依上開
    工程合約書之記載，定作人應為訴外人凌天公司無誤，則縱系爭建物係依照上開
    工程合約之約定所興建，其原始取得所有權者，亦應為訴外人凌天航公司而非原
    告，因之原告所主張其係系爭建物之所有權人乙節，即不可採。再系爭建物興建
    完成時係一木造建物，此業據證人即訴外人福泰公司負責人蔡焜培到院結證稱：
    系爭建物外貌全部都是木頭，只有裡面有部分貼磁磚的不是木頭等語無誤，並有
    系爭建物施工照片三張在卷可稽（見本院卷一第四十五頁）；且系爭建物建造完
    成後迄今雖歷經數次颱風，惟並未全部被毀，此亦據證人蔡焜培結證稱其於九十
    二年十一月間經過系爭建物時，乃可認出系爭建物係原來建物，僅外面覆上鐵皮
    而已等語及證人簡遠到庭結證稱：九十年三、四月以後，伊去修理系爭建物，去
    時見屋頂被掀掉，門壞掉，其餘部分均完好，係伊建議用鐵皮包起來修復等語（
    均見本院九十二年十二月十八日言詞辯論筆錄），另系爭建物由證人簡遠修理完
    成前其損壞程度確僅係屋頂被掀，門窗有破損，而修復完成後，仍可明確看出除
    加上鐵皮屋頂及鐵皮前廊頂並修復門窗外，其餘建物主體部分仍係原來之木造建
    築之事實，亦有照片四張附卷足證（見本院卷一第四六頁及卷二），是綜上足認
    系爭建物雖曾損壞部分，惟主體同一，亦即系爭建物僅係曾經修復，並非全部毀
    棄後重新起造一新建物之事實，堪以認定，則系爭建物之修復費用不問係由誰支
    出，仍不影響其起造人為訴外人凌天公司之認定結果。
三、按第三人就執行標的物有足以排除強制執行之權利者，得於強制執行程序終結前
    ，向執行法院對債權人提起異議之訴，強制執行法第十五條前段固有明文。惟所
    謂就執行標的物有足以排除強制執行之權利者，係指對於執行標的物有所有權、
    典權、留置權、質權存在情形之一者而言，最高法院四十四年台上字第七二一號
    判例意旨足供參照。本件原告既未因起造而取得系爭建物之所有權，則其仍主張
    系爭建物為其所有，而請求撤銷上開本院強制執行程序，揆諸上揭法律規定及最
    高法院判例說明，即有未合。
四、從而，原告依強制執行法第十五條之規定，請求判決本院九十二年度執字第一四
    六九四號強制執行事件就系爭建物所為之強制執行程序應予撤銷，為無理由，應
    予駁回。
五、本件事證已臻明確，兩造其餘攻擊防禦方法及舉證，核於判決之基礎及結果無影
    響，無庸一一論列，附此敘明。
據上論結，本件原告之訴為無理由，依民事訴訟法第第七十八條，判決如主文。
中　　　華　　　民　　　國　　九十三　　年　　　三　　　月　　十六　　日
                                        臺灣桃園地方法院民事第二庭
~B法　　　官　張震武
右為正本係照原本作成
如對本判決上訴須於判決送達後二十日內向本院提出上訴狀併繳納上訴費
中　　　華　　　民　　　國　　九十三　　年　　　三　　　月　　十六　　日
~B法院書記官　楊惠如
